臺灣花蓮地方法院刑事判決　　　　　　　 93年度訴字第153號
公　訴　人　臺灣花蓮地方法院檢察署檢察官
被　　　告　甲○○
指定辯護人　本院公設辯護人　 乙○
上列被告因強盜案件，經檢察官提起公訴 （92年度偵字第1880號
），本院判決如下：
    主  文
甲○○無罪。
    理  由
一、公訴意旨略以：被告甲○○與丙○○及庚○○（後二人均經
    本院通緝中）結夥三人，共同意圖為自己不法之所有，於民
    國91年12月31日中午12時許，至花蓮縣花蓮市○○○路83號
    柯林頓大樓5樓之8，三人共同以預藏之頭套套住己○○頭部
    ，將其壓制在地上，對其拳打腳踢，以此強暴方法，強取己○○所有之中藥成品一批及其身上之行動電話一具、現金（
    數額不清）等財物，經警方調閱上開大樓監視錄影帶後查獲
    上情，因認被告涉犯刑法第330條第1項之結夥三人強盜罪等
    語。
二、按犯罪事實應依證據認定之，無證據不得認定其犯罪事實；
    又不能證明被告犯罪者，應諭知被告無罪之判決，刑事訴訟
    法第154條第2項、第301條第1項分別定有明文。又事實之認
    定，應憑證據，如未能發現相當證據，或證據不足以證明，
    自不能以推測或擬制之方法，為裁判基礎（最高法院40年台
    上字第86號判例參照）。再者，認定不利於被告之事實，須
    依積極證據，苟積極證據不足為不利於被告事實認定時，即
    應為有利於被告之認定，更不必有何有利之證據（最高法院
    30年上字第816 號判例）；而所謂「積極證據足以為不利被
    告事實之認定」係指據為訴訟上證明之全盤證據資料，在客
    觀上已達於通常一般之人均不致於有所懷疑，而得確信被告
    確曾犯罪之程度，若未達到此一程度，而有合理懷疑之存在
    時，即無從為有罪之認定（最高法院76年台上字第4986號判
    例）。本件公訴人認為被告甲○○與丙○○、庚○○共同涉
　　犯上開加重強盜罪嫌，係以被害人己○○於警詢、偵訊之指
　  述及證述、證人李建軒於偵訊之證述、證人黎永福、戊○○
    、蔣崇信於警訊之證述與卷附之臺北醫院診斷證明書一份、
    監視器翻拍照片及行動電話0000000000（登記使用人余如意
    ，通聯期間91年12月13日至92年1月1日）、0000000000（登
　  記使用人己○○，通聯期間91年12月13日至92年1月1日）、
    0000000000（登記使用人丙○○，通聯期間91年12月19日至
    92年1月1日）、0000000000（登記使用人楊光昌，通聯期間
    91年12月24日至92年1月1日）之雙向通聯紀錄數份等為主要
    依據。訊據被告甲○○堅決否認有何公訴人所指上揭加重強
    盜犯行，辯稱：伊不認識己○○，當日係受庚○○之邀，約
    伊談論其友人丙○○開餐廳請伊當廚師之事。伊與庚○○約
    在上開案發地點大樓下，碰面後再一起上樓至案發套房，進
    入該套房時，己○○即在現場，不久丙○○即到場，丙○○
    即與己○○在談有關藥的事，要伊與庚○○等一下，伊則與
    庚○○在旁聊天，但約一個半小時後，伊因等太久，要求先
    走，庚○○亦稱欲與伊一起離開，後來丙○○則到電梯口送
    伊二人下樓，並告訴庚○○其要談藥的事，晚上再聯絡等語
    ，期間伊並未見到丙○○與己○○發生爭執，更無與丙○○
    及庚○○共同強盜己○○之財物等語。而被告辯護人之辯護
    意旨為：被害人己○○於偵查中之證述未經具結，應無證據
    能力，另依被害人己○○於本院審理時之證述，被告甲○○
    並無共同強盜之犯行等語。經查：
（一）就被害人己○○於本案偵查中之證言係無證據能力一節，
      理由詳述如下：按刑事訴訟法第158條之3規定，證人、鑑
      定人依法應具結而未具結者，其證言或鑑定意見不得作為
      證據。而告訴人之指訴雖係以使被告受刑事訴追為目的，
      但非本法第三條所稱之「當事人」，乃當事人以外之第三
      人，除依同法第271條之1規定到庭單純陳述意見時，毋庸
      具結外，如就與待證事實有重要關係之親身知覺、體驗事
      實陳述時，即居於證人之地位，依上開增訂公布之規定，
      自應依同法第186條第1項規定命其具結，使告訴人知悉其
      有據實陳述之義務，以擔保其證言之真實性，該供述證據
      始具證據能力，如未踐行人證之法定調查程序，應不得作
      為證據。（參最高法院93年台上字第6838判決）經查，本
      案偵查檢察官於93年3月9日及同年7月8日之本案偵查期間
      ，先後以證人身份傳喚被害人己○○到庭訊問，渠既係就
      本身被害之情節而為陳述，自具有證人性質，且依法並無
      不能具結之情事，然原偵查檢察官未依上開規定踐行人證
      之調查程序，命其具結，此有本案偵訊筆錄可參，是己○○於偵查中之證言應無證據能力，核先敘明。
（三）而本案公訴人指訴被告甲○○涉有上開加重強盜犯行，主
      要係以被害人己○○於警詢中之指訴為據，經查，己○○
      於警詢中先指稱：「我上樓到五樓之八後我按電鈴，由那
      名女子開門，我準備要進去5樓之8號房時，我後面就來了
      二名男子（一高一矮）將我架進房間內，並將我壓在牆壁
      上，其中一名較矮的男子對我搜身，另一名較高的男子將
      我的行李袋打開翻動我所帶之產品。同時一名長捲髮男子
      進來，該男子進來後就叫那名女子回去錄口供做筆錄，那
      名女子隨即離開，捲髮男子之後便叫我趴在床上，然後又
      以手抓住我的頭髮，把我拉下床去，接著長捲髮的男子叫
      一高一矮的男子把我頭套起來，於是他們就把我頭套起來
      ，然後長捲髮的男子就踹我的頭，然後以警察口吻說我賣
      的產品讓人吃了越來越不好」、「之後一直用腳踹我頭，
      之先掀開頭套讓我看一把子彈並叫我手握，我不拿他就打
      我，所以我不得不握持該把子彈」、「然後叫我把身上東
      西都拿出來放地上，他拿我手機觀看手機內之紀錄，..後
      來叫我簽名蓋指印，... 他叫另二名男子先離開，之後他
      給我一些我拿出來的東西（名片、信封、發票、新臺幣）
      但手機沒還我」、「然後搬著我離開房間，到了搭電梯他
      才叫我取下頭套」、「他說會以公共電話或我被他拿去的
      那支三洋牌手機（0000000000）與我聯絡，走到樓下後即
      與他分手」、「我則一人走路到車站，到車站才發現我千
      元鈔票沒有了，僅剩新臺幣六百元」、「那兩名男子（一
      高一矮）也有踢我，但只有一、二下」等語（見本案92年
      1月2日警詢筆錄，即警卷第48至50頁），嗣於警詢中指認
      上開筆錄所陳之髮捲髮男子係丙○○，一高一矮男子分別
      係庚○○及甲○○等情，並稱：「（問：是何人毆打你？
      ）大部分是丙○○」、「（問：是何人將手機及錢拿走？
      ）是丙○○」」等語（見本案92年1 月28日警詢筆錄，即
      警卷第40頁），惟其於本院審理中具結證稱：「（審判長
      問：離開五樓之八後，行動有無受限制？）沒有，只有丙○○跟我出來，我只有在房間被套頭套，出來就沒有」、
      「（審判長問：在房間時有被打何地方？）胸口、眉毛部
      位被踹。何人打我，我也不知道，因為被套頭套，臉部眉
      毛部位有瘀青沒有流血。」、「（辯護人問：是誰套你頭
      套？）我不曉得，因為我被押著臉向牆壁」、「（辯護人
      問：甲○○有無對你說何話或動粗？）我不曉得，因為我
      被套頭套。我在被套頭之前，在一樓我有看見甲○○，我
      一進去就被套頭套，我在房間門口被甲○○和另一個人推
      進房間，進了房間後，就沒有看過甲○○。」等語（見本
      院審理筆錄第152至154頁），是己○○上開於本院所證述
      關於被告甲○○有否於其進入套房門口前強押其入房內，
      及有否於房間內遭人強制將其頭部戴上頭套並毆打其身體
      等情節，即涉及公訴人起訴被告甲○○所為本案強盜犯行
      時，對己○○所施之強暴、脅迫行為部分，與其於上開警
      詢中所陳述情節出入甚大，已有疑義。又經本院勘驗本案
      91年12月31日柯林頓大樓監視錄影帶2 捲（即卷附警方翻
      拍監視器照片之該捲錄影帶）中有關己○○、被告甲○○
      及同案被告丙○○、庚○○等出入該大樓及本案五樓套房
      情形係為：「91年12月31日中午11時59分14秒，己○○單
      獨進入電梯，並於電梯內打電話。中午11時59分28秒時出
      電梯至五樓」、「91年12月31日中午11時59分55秒，庚○○及甲○○進入電梯，並乘坐電梯至五樓，12時0分16 秒
      出電梯至五樓，12時27秒，廖、吳出電梯後右轉至盡頭再
      右轉進入房間」、「91年12月31日中午12時0 分40秒，丙○○單獨進入電梯」、「91年12月31日中午12時2分16 秒
      ，辛○○單獨乘坐電梯至一樓，並於12時2 分27秒走出柯
      林頓大樓」、「91年12月31日中午13時44分5 秒，電梯停
      在五樓，丙○○站在電梯外，庚○○及甲○○在電梯內，
      庚○○有按電梯向下鍵，後庚○○用左手檔了一下電梯門
      之後無兩人後續動作畫面」、「91年12月31日中午13時51
      分57秒，己○○與丙○○兩人出現在電梯外走廊，己○○
      頭部並沒有遭頭套，己○○先去按電梯，丙○○在後，兩
      人動作無異狀，己○○亦未遭控制行動」、「91年12月31
      日中午13時51分57秒，丙○○穿白色外套，手提白色旅行
      袋及黑色包包，己○○沒提東西、沒戴眼鏡直接去按電梯
      」等情（見本院93年12月15日準備程序及同年月29日審理
      程序之相關勘驗筆錄），是依上開錄影帶勘驗結果，未見
      己○○於進入上開套房門口前，有遭人強押入套房之畫面
      ，另己○○於與丙○○一同離開該套房至電梯口搭電梯前
      ，其頭部亦無被戴上頭套等情，足徵己○○於警詢所指述
      之相關情節，顯有與事實不符之處，是上開情節既與審理
      中之證述不符，且非有較可信之特別情況，本院自難採為
      證據。又依證人己○○於本院訊問時之證述，並無明確指
      證被告甲○○於案發時，有對其施以何強暴、脅迫之具體
      犯行，而公訴人雖另提出載有：「病患己○○於91年12月
      31日至本院急診接受診治。檢查結果1、頭部外傷2、胸部
      及右側大腿挫傷3、臉部挫傷併2乘以4公分皮下淤血4、背
      部挫傷並2乘以2公分皮下淤血」等內容之臺北醫院診斷書
      一份，惟依證人己○○於本院之證言，無法證稱上開傷勢
      係遭被告甲○○共同毆打所致，另證人即柯林頓大樓管理
      員戊○○亦到庭證稱：「（辯護人問：在91年12月31日你
      們大樓有無發生爭少或鬥毆或有人受傷之事情？）無」、
      「（審判長問：楊先生進去後，你有無看見他離開？）他
      們當天下午分二批出去，楊先生和另外一個人是最後一批
      出去」、「（問：楊先生和另一個人出去時，你有無看他
      的臉？）有」、「（審判長問：有無印象己○○有無異常
      或受傷？）沒有」等語，依上開證人之證詞，亦無法證明
      上開診斷書所載己○○之傷勢，確實係己○○於91年12月
      31日中午離開柯林頓大樓前遭人毆打所造成，是自難據以
      證明被告有對己○○施以強暴、脅迫犯行之證據。至己○○雖於本院詢問時證稱：「我被拿走的三洋牌手機大概六
      千多，我的錢被拿走，我確定是一千元大鈔二張」等語，
      惟其於上開警詢及本院審理中，均未指稱或證稱該財物係
      遭被告甲○○取走，而觀諸上開本院勘驗錄影帶畫面之內
      容及證人戊○○之證言，被告甲○○係與同案被告庚○○
      二人先行離開柯林頓大樓，且離去時未見渠等有持己○○
      所指遭強盜之財物，又依共同被告丙○○於本院訊問時供
      稱：「我不認識甲○○，是因為要找庚○○該簡餐廳，原
      本是約庚○○至柯林頓大樓，庚○○說要介紹一個廚師給
      我，是當天我告訴庚○○，在柯林頓大樓五樓之八」、「
      沒有告訴甲○○和庚○○說要處理藥的事」、「寫收據時
      甲○○和庚○○已經走了，走了好幾分鐘，己○○才寫收
      據」、「（審判長問：離開柯林頓大樓後，你為何拿走己○○的白色旅行袋？）因為我弟弟老婆已經付錢了，旅行
      袋也是他要給我的」等語，核與被告甲○○所辯情節大致
      吻合，是己○○所證述其手機、現金等財物遭取走等情，
      應僅係同案被告丙○○一人所為，與被告甲○○無涉，況
      質諸己○○於本院訊問時證稱：「（檢察官問：你認為被
      告是否有要強盜你財物？）我本來認為是，後來我想他們
      是要警告我，但是他們的確拿有我的東西，在當時我想他
      跟我們同事林先生有過結」等語，亦無法據此認定被告甲○○有何強盜之犯意，是縱本案丙○○確實取走己○○手
      機等財物之事實，要與甲○○無關，自難據此認甲○○與
      丙○○有何共同強盜之犯意聯絡與犯行分擔。又公訴人雖
      提出行動電話0000000000（登記使用人余如意，通聯期間
      91年12月13日至92年1月1日）、0000000000（登記使用人
      己○○，通聯期間91年12月13日至92年1月1日）、000000
      0000（登記使用人丙○○，通聯期間91年12月19日至92年
      1月1日）、0000000000（登記使用人楊光昌，通聯期間91
      年12月24日至92年1月1日）之雙向通聯紀錄數份，惟上開
      通聯紀錄資料，亦僅係證明同案被告丙○○於案發後有持
      己○○指稱遭強盜之0000000000行動電話撥打聯繫己○○
      等情，亦無法據以證明被告甲○○有何強盜之犯行。另公
      訴人雖提出證人李建軒、黎永福及蔣崇信等人於偵查或警
      詢之證言為據，然上開證人均非案發時在場見聞之人，就
      起訴之犯罪事實無所知悉，是渠等之證言顯與本案公訴人
      起訴被告甲○○強盜之犯罪事實無涉，自無審酌之必要。
（四）綜上，公訴人認被告甲○○涉有所指強盜犯行之主要論據
      即被害人己○○於警詢及偵查中之指述與證述有如上瑕疵
      ，而無證據能力，嗣後己○○於本院之證述及公訴人提出
      之上開相關人證、診斷證明書、現場監視器錄影帶翻拍畫
      面與行動電話通聯紀錄等證物，亦均不足為證明被告甲○○犯罪之積極證據，不能使本院得有罪之確信，此外，復
      查無其他積極證據足證被告甲○○確有公訴人所指犯行。
      自應依法諭知無罪之判決，以免冤抑。
據上論斷，應依刑事訴訟法第301條第1項，判決如主文。
本案經檢察官丁○○到庭執行職務。
中　　華　　民　　國　　94　　年　　10　　月　　31　　日
　　　　　　　　　      臺灣花蓮地方法院刑事第三庭
                              審判長法　官　鄭培麗
　　　　　　　　　　　　　　  　　　法　官  楊仲農
　　　　　　　　　　　　　　　　　　法　官　張嘉芬
上列正本證明與原本無異。
如對本判決不服，應於送達後10日內，向本院提出上訴狀。（應
抄附繕本）
                                    書記官
中　　華　　民　　國　　94　　年　　10　　月　　31　　日
